臺灣臺中地方法院刑事裁定
111年度撤緩字第276號
聲  請  人  臺灣臺中地方檢察署檢察官
受  刑  人  陳翰脩


上列聲請人因受刑人犯重利案件（111年度中簡字第919號），聲
請撤銷緩刑之宣告（111年度執聲字第2723號），本院裁定如下
：
    主    文
聲請駁回。
    理    由
一、聲請意旨略以：受刑人陳翰脩於民國110年5月12日，因犯重
    利案件，經本院於111年5月16日以111年度中簡字第919號（
    111年度偵字第8131號）判處拘役40日，緩刑2年，於111年6
    月23日確定在案。惟受刑人於緩刑期前即110年5月20日故意
    犯重利案件，經本院於111年9月20日以111年度簡上字第295
    號判處有期徒刑2月，於111年9月20日確定。受刑人前後兩
    案均係犯重利案件，且受刑人之前已有2次重利前科，足認
    前案所為，並非一時失慮所為之偶發性、初犯性犯罪，應認
    前案緩刑難收預期效果。核該受刑人所為，已合於刑法第75
    條之1第1項第1款所定撤銷緩刑宣告之原因，爰依刑事訴訟
    法第476條之規定聲請撤銷等語。
二、按緩刑制度設計之本旨，一方面除可避免執行短期自由刑之
    流弊外，另則在獎勵惡性較輕者，使其遷善。惟宣告緩刑時
    ，關於緩刑得否收效之資訊未必充足，俟經宣告緩刑「後」
    ，倘另有具體事證，足認受宣告者並不因此有改過遷善之意
    ，即不宜給予緩刑之寬典，此時則另以撤銷緩刑宣告之制度
    ，以資因應。刑法第75條之1第1項係採裁量撤銷主義，賦予
    法院撤銷與否之權限，其實質要件為「足認原宣告之緩刑難
    收其預期效果，而有執行刑罰之必要」，供作審認之標準。
    亦即於上述「得」撤銷緩刑之情形，應本於合目的性之裁量
    ，妥適審酌被告所犯前後數罪間，關於法益侵害之性質、再
    犯之原因、違反法規範之情節是否重大、被告主觀犯意所顯
    現之惡性及其反社會性等情，是否已使前案原為促使惡性輕
    微之被告或偶發犯、初犯改過自新而宣告之緩刑，已難收其
    預期之效果，而確有執行刑罰之必要，此與刑法第75條第1
    項所定2款要件有一具備，即毋庸再行審酌其他情狀，應逕
    予撤銷緩刑之情形完全不同。倘宣告緩刑之際，同一因素已
    得預期而經納為宣告緩刑之考量，則同一因素自不能再認係
    宣告緩刑「後」之具體事證，再執為撤銷緩刑宣告之事由。
三、經查：
㈠、受刑人陳翰脩前於110年5月12日犯重利罪，經本院於111年5
    月16日以111年度中簡字第919號判決判處拘役40日，緩刑2
    年，並於同年6月23日確定（下稱前案）；惟受刑人於上開
    緩刑期前即110年5月20日故意再犯重利罪，經本院於111年5
    月19日以111中簡字第577號判決判處有期徒刑3月，嗣上訴
    經本院於111年9月20日以111年度簡上字第295號判決撤銷改
    判處有期徒刑2月，並於同年9月20日確定（下稱後案）等情
    ，有前開刑事判決及臺灣高等法院被告前案紀錄表各1份附
    卷可稽。是受刑人確於緩刑期前因故意犯他罪，而在緩刑期
    內受6月以下有期徒刑之宣告確定，堪予認定。
㈡、受刑人所犯前案係在111年3月23日偵查終結起訴，同年5月3
    日繫屬本院；後案則在111年2月21日偵查終結起訴，同年3
    月21日繫屬本院。前案經本院於111年5月16日以111年度中
    簡字第919號判決而為緩刑宣告時，後案已繫屬於本院，於
    前案判決時，雖後案尚未裁判，惟並非不得預期後案之審判
    結果可能致前案所宣告之緩刑符合刑法第75條之1第1項第1
    款所定撤銷緩刑之條件，猶仍參酌告訴人之意見，而宣告緩
    刑。據此應可推認前案宣告緩刑之背景事實，已含後案可能
    符合得撤銷緩刑宣告事由乙情在內，並無後案犯罪情節不能
    為前案法院審理時所知，而無從於緩刑宣告之背景事實內予
    以考量之情事。揆之前開說明，前案宣告緩刑之際，後案之
    相關犯罪情節既已得預期而經考量在內，自不得又以同一事
    由，逕認定原宣告之緩刑難收預期效果，而有執行刑罰必要
    。
㈢、又聲請人主張受刑人除後案外，前已有2次重利前科為由認受
    刑人並非一時失慮所為之偶發性、初犯性犯罪等語，然觀諸
    臺灣高等法院被告前案紀錄表所載，被告除88年間曾因重利
    判處有期徒刑並宣告緩刑，嗣緩刑期滿未經撤銷，刑之宣告
    已失其效力，即視為自始未受罪刑之宣告外，並無其他經法
    院判處罪刑之重利前科犯行，聲請人亦未具體指明究係何次
    前案，從而本院尚難以審酌受刑人之緩刑是否確有難收預期
    之效果，而確有執行刑罰之必要性情形。
㈣、此外，聲請人復未提出其他積極證據或具體說明受刑人有何
    情狀足認符合「原宣告之緩刑難收其預期效果，而有執行刑
    罰之必要」等實質要件，若得僅依受刑人於緩刑前更犯他罪
    之事實而撤銷緩刑，則刑法第75條及第75條之1即無區分之
    必要，進而前開刑法第75條之1第1項之立法本旨將意義盡失
    ，亦與緩刑之目的乃係避免短期自由刑之弊，並給予受刑人
    自新機會未盡相符。揆諸上開說明，聲請人聲請撤銷本院11
    0年度中簡字第919號判決之緩刑宣告，自難准許，應予駁回
    。
四、依刑事訴訟法第220條，裁定如主文。  
中　　華　　民　　國　　111 　年　　11　　月　　30  　日
                  刑事第十六庭  法  官  張雅涵
上正本證明與原本無異
如不服本裁定，應於收受送達後5日內向本院提出抗告狀。（應
附繕本）
                                書記官  曾惠雅
中　　華　　民　　國　　111 　年　　11　　月  　30  　日